臺灣澎湖地方法院刑事判決　　　　　　　　　　　　　　　九十一年度易字第九號
　　公　訴　人　臺灣澎湖地方法院檢察署檢察官
　　被　　　告　丙○○
右列被告因妨害名譽案件，經檢察官提起公訴（九十年偵字第六二六號），本院判決
如左：
    主    文
丙○○無罪。
    理    由
一、公訴意旨略以：被告丙○○係澎湖縣湖西鄉成功國民小學（下稱成功國小）校長
    ，明知告訴人即該校前廚工甲○○，並未於民國九十年九月二十日下午一時四十
    分許，至校長辦公室辱罵被告，被告竟於九十年十一月初，提供足以毀損告訴人
    名譽之不實資料，指摘「在九月二十日下午一時四十分許，許校長在校長辦公室
    批閱公文，吳女竟衝入校長室，當場以難聽的字眼辱罵校長，態度相當傲慢，雖
    然他有心不予追究，但吳女竟在學區內散布不實的謠言，說：校長處處刁難工友
    ，要工友割草、剪樹、整理校園，並說他是一位窩囊的校長，讓他的名譽與尊嚴
    受損。」等內容予不知情之澎湖時報，澎湖時報乃依被告提供之上開資料，刊載
    於九十年十一月八日之報紙，足以毀損告訴人名譽，因認被告涉有刑法第三百十
    條第二項之加重誹謗罪嫌云云。
二、被告堅詞否認有何加重誹謗犯行，辯稱：伊雖有提供上開資料給澎湖時報，希望
    澎湖時報刊登，但主要係因中央日報於九十年十月六日刊登一篇標題為「澎一小
    學廚工，疑遭不當解雇」之文章，伊為了澄清事實，為學校及自己辯護，才提供
    這些資料，並非要誹謗告訴人；告訴人確實有於九十年九月二十日下午一時四十
    分，至教師辦公室辱罵被告亂講話，當時被告正在教師辦公室批閱公文，澎湖時
    報刊載地點誤為校長辦公室，是澎湖時報弄錯；伊會說告訴人在成功村興風作浪
    ，是該村村長乙○○告訴伊的，並非無根據等語。
三、按犯罪事實應依證據認定之，無證據不得推定其犯罪事實；不能證明被告犯罪者
    ，應諭知無罪之判決，刑事訴訟法第一百五十四條、第三百零一條第一項分別定
    有明文。次按刑法上加重誹謗罪，須行為人有將足以毀損他人名譽之事傳播於「
    不特定多數人」而使大眾週知之意圖，始能成立，除此之外，亦須證明行為人具
    有「實質之惡意」，即明知為不實之確定故意，或出於不論真實與否之未必故意
    ，始得追究行為人之責任，此即所謂「真正惡意原則」。又立法者為免過度限制
    言論自由，另於同法第三百十一條規定：「以善意發表言論，而有左列情形之一
    者，不罰：一、因自衛、自辯或保護合法之利益者。二、公務員因職務而報告者
    。三、對於可受公評之事，而為適當之評論者。四、對於中央及地方之會議或法
    院或公眾集會之記事，而為適當之載述者。」至同法第三百十條第三項規定：「
    對所誹謗之事，能證明其為真實者不罰。」係針對言論內容與事實相符者之保障
    ，並藉以限定刑罰權之範圍，非謂指摘或傳述誹謗事項之行為人，必須自行證明
    其言論內容確屬真實，始能免於刑責。惟行為人雖不能證明言論內容為真實，但
    依其所提證據資料，認為行為人有相當理由確信其為真實者，即不能以誹謗罪之
    刑責相繩，亦不得以此項規定而免除檢察官或自訴人於訴訟程序中，依法應負行
    為人故意毀損他人名譽之舉證責任，或法院發現其為真實之義務，並有司法院大
    法官會議釋字第五百零九號解釋意旨可參。
四、公訴人認被告涉有上開犯行，無非以告訴人之指述、九十年十一月八日之澎湖時
    報一紙，及據該日報紙報導，事發地點係校長室，並非教師辦公室，足認被告未
    經查證即提供新聞資料，有誹謗故意為主要論據。經查：
（一）本院參酌告訴人於偵查中坦承：伊確實有於九十年九月二十日下午，至教師辦
      公室向被告大聲說話；及證人即成功國小教師蕭傳聲證述：告訴人於九十年九
      月二十日下午，確有進入教師辦公室，大聲說：「校長亂講話」等情節，認被
      告主觀上認為告訴人有於該日下午辱罵伊，應係其內心之真實確信，而非毫無
      根據之指摘。又參酌告訴人自承：有向人說學校工友工作很辛苦，及證人即成
      功村村長乙○○證稱：因為伊在村裡聽說被告與告訴人間，為學校請工友除草
      的事情有糾紛的傳聞，想幫被告及告訴人調解看看，曾就這些傳聞問被告詳細
      情形等語，並參酌一般鄉間之傳聞，常有經傳述者渲染或誇大之現象，認證人
      乙○○向被告轉述之過程中，極容易造成被告主觀上認為告訴人在成功村散布
      謠言之心理，因而被告辯稱：伊因見了中央日報之報導，為了澄清事實，為學
      校及自己辯護，才提供資料予澎湖時報刊登等語，應屬其內心之真實想法。至
      於公訴人以報紙所刊載之事發地點與實際不符，認定被告未經查證即提供新聞
      資料，有誹謗故意一節，經本院查閱被告提供予澎湖時報之原始資料記載「‧
      ‧‧九月二十日下午一時四十分左右，校長在辦公室批閱公文，廚工（甲○○
      ）衝進辦公室侮辱校長，罵校長亂講話‧‧‧」，其內並未寫明事發地點係何
      辦公室，有澎湖時報（九一）澎時字第０二二七函附資料附卷足稽，是以被告
      辯稱報紙刊登事發地點係校長室，係報社之誤載，應堪予以採信，公訴人上開
      推論，尚嫌速斷。
（二）綜上所述，被告係出於自辯之動機，而提供上開資料予澎湖時報刊登，其亦有
      相當理由，在主觀上確信所提供內容為真實，尚難認被告有誹謗告訴人之真正
      惡意，自難以該罪相繩。此外，本院復查無其他積極證據，足信被告確有加重
      誹謗犯行，本件不能證明被告犯罪，依法應為被告無罪之諭知。
據上論斷，應依刑事訴訟法第三百零一條第一項，判決如主文。
中      華      民      國      九十一      年     七      月   十一    日
                               臺 灣 澎 湖 地 方 法 院 刑 事 庭
                                     法    官  李     宛     玲
右正本證明與原本無異。
如不服本判決，應於判決送達後十日內，向本院提出上訴狀（須附繕本）。
中      華      民      國      九十一      年     七      月   十二    日
                                     書 記 官  劉     竹     苞
